臺灣臺北地方法院刑事判決　　　　　　　　　　　　　　九十三年度訴字第五八號
　　公　訴　人　臺灣臺北地方法院檢察署檢察官
　　被　　　告　乙○○
　　選任辯護人　劉承斌律師
右列被告因貪污案件，經檢察官提起公訴（九十二年度偵字第二三九六二號），本院
判決如左：
    主  文
乙○○連續依據法令從事公務之人員，侵占職務上持有之非公用私有財物，處有期徒
刑壹年，褫奪公權參年，緩刑肆年。
    事  實
一、乙○○前為中華郵政股份有限公司（下稱中華郵政公司）臺北六張犁郵局（下稱
    六張犁郵局）業務佐，負責窗口儲匯、壽險、劃撥等業務，依中華郵政股份有限
    公司設置條例第一條規定，中華郵政公司係由交通部依據郵政法第三條所設置，
    又上開設置條例第三條規定，中華郵政公司業務範圍包括儲金、匯兌等業務，乙
    ○○擔任前開業務，為依據法令從事公務之人員。其於民國（下同）九十二年六
    月十日見郵局客戶甲○○因年事已高、記憶力退化，經常忘記提款密碼，無法提
    款，遂於同日中午午休時段受甲○○之託，陪同甲○○至原開戶之中華郵政公司
    臺北北門郵局（下稱北門郵局）辦理密碼查詢，北門郵局之經辦人員發現甲○○
    除常忘記存簿密碼外，亦發現提款印鑑不符，在考量甲○○住在臺北市○○街，
    距離較遠、往返不便，故建議甲○○至住家附近之六張犁郵局開立新戶，經甲○
    ○同意後，北門郵局承辦人員遂結清甲○○北門郵局帳戶（帳號：二五九○八三
    ∣三號）內款項計新臺幣（下同）二百十九萬零五百三十六元，除開立劃撥業務
    專用支票二百萬元由甲○○自行保管外，餘款現金十九萬零五百三十六元，則以
    郵用裝鈔袋包裝交由乙○○保管。於同日下午返回六張犁郵局，乙○○則於上班
    時替甲○○開立新帳戶（帳號；○七一四五七號），甲○○即將前開二百萬元劃
    撥支票交予乙○○存入新開立之帳戶，而乙○○明知應替甲○○存入金額除上開
    劃撥支票為二百萬元外，尚應存入己所持有甲○○現金十九萬零五百三十六元，
    然因見甲○○年紀老邁，記憶力不佳，在詢問甲○○是否存入現款未獲甲○○回
    應，遂萌意圖為自己不法所有之概括犯意，利用職務之便，將職務上持有甲○○
    所有之上述十九萬元非公用財物，變易為自己所有之意思加以侵占，僅將餘款五
    百三十六元交還甲○○。嗣乙○○又承前之概括犯意，分別於同年六月二十六日
    ，利用甲○○至該局辦理現金存款二十四萬四千元之便，僅替甲○○存入十四萬
    四千元後，侵占甲○○所有之十萬元現金。同年七月十一日，利用甲○○至該局
    辦理現金提款十萬元時，明知應交與甲○○十萬元，惟僅給付七萬元，侵占三萬
    元。同年七月二十四日，利用甲○○至該局辦理現金提款十萬元時，明知應交與
    甲○○十萬元，惟僅給付六萬元，侵占甲○○所有之四萬元。總計四次侵占甲○
    ○三十六萬元。所得款項並分別存入己有富邦銀行開立之活儲帳戶（帳號：○四
    二∣二五∣○○二五五五∣○號）及六張犁郵局（帳號：九○○一三七∣九號）
    帳戶中。嗣於九十二年八月中旬，甲○○之女戴德蔭返家探視其父時，發現其父
    甲○○存款有異常短少現象，即至六張犁郵局詢問乙○○，並請該局經理梁鳳嬌
    代為調查，後經該局通報中華郵政公司並指派康田稽核及政風室人員，於同年月
    二十八日向乙○○查問後，始發覺上情，乙○○並於當日下午由政風室人員陪同
    前往法務部調查局臺北市調查處（下稱臺北市調處）自首犯罪並接受裁判，且於
    翌日將侵占所得三十六萬元匯款至甲○○六張犁郵局帳戶內。
二、案經乙○○向臺北市調處自首後移送臺灣臺北地方法院檢察署檢察官偵查起訴。
    理  由
一、訊據被告乙○○對於右揭事實均坦承不諱（見本院九十三年四月二十六日審判筆
    錄第二頁），核與證人康田、戴德蔭於偵查中之證述情節相符，並有甲○○郵儲
    存提詳情單（局號：一○○、帳號：二五九○三八，期間自九十二年三月一日至
    同年六月二十日）、與甲○○此帳戶相同之九十二年六月十日提款單各一張及甲
    ○○郵儲存提詳情單（局號：一五七、帳號：○七一四五七，期間自九十二年三
    月一日至同年九月十七日）二張、與甲○○此帳戶相同之九十二年六月二十六日
    存款單一張、與甲○○此帳戶相同之九十二年七月十一日、同年月二十四日提款
    單各一張和六張犁郵局儲匯業務櫃檯監視拷貝錄影帶一卷附卷可憑，足證被告之
    自白與事實相符，從而本件事證明確，被告犯行堪以認定。
二、核被告所為，係犯貪污治罪條例第六條第一項第三款之侵占職務上持有之非公用
    私有財物罪。其先後四次犯行，時間緊接，所犯構成要件相同，顯係基於概括犯
    意所為，應依連續犯論以一罪。被告於本案犯罪未發覺前向臺北市調處自首犯罪
    ，表明願意接受法律裁判（見偵卷第五頁調查筆錄），其侵占之財物亦全部均已
    經被告繳回匯還被害人，有郵政國內匯款執據一紙在卷可稽（見本院卷第十一頁
    ），爰依貪污治罪條例第八條第一項前段、刑法第六十六條但書規定，減輕其刑
    （因貪污治罪條例第八條第一項前段有免除其刑之規定，故得減輕至三分之二）
    。又貪污治罪條例第十九條規定：本條例未規定者，適用其他法律之規定，依此
    ，貪污治罪條例第八條第一項即為刑法第六十二條之特別規定，故不再依刑法第
    六十二條規定減輕其刑，附此敘明。查被告係因一時貪念而罹本件犯行，所造成
    之危害並非重大，犯罪情節有堪以憫恕之處，而所犯係最輕本刑五年以上有期徒
    刑之罪，被告犯罪後主動自首接受裁判，交還侵占之財物，深具悔意，本院認縱
    依最低度刑減輕其刑量處，仍嫌過重，爰再依刑法第五十九條規定減輕其刑，並
    遞減輕其刑。審酌被告犯罪之動機、目的、手段、品行、智識程度、所生危害尚
    非重大及犯罪後深具悔意，態度良好及已將侵占之財物返還被害人等一切情狀，
    從輕量處如主文所示之刑。又被告前未曾受有期徒刑以上刑之宣告，有臺灣高等
    法院被告全國前案紀錄表一份在卷可稽，其因一時失慮，致觸刑章，事後深具悔
    意，經此次起訴判刑，當知所警惕，信無再犯之虞，本院認對被告所處之刑以暫
    不執行為適當，爰併宣告緩刑四年，以勵自新。另被告犯貪污治罪條例之罪，經
    宣告有期徒刑以上之刑，依貪污治罪條例第十七條、第三十七條第二項之規定，
    併宣告褫奪公權三年。
三、據上論斷，應依刑事訴訟法第二百九十九條第一項前段，貪污治罪條例第六條第
    一項第三款、第八條第一項前段、第十七條、第十九條，刑法第十一條前段、第
    五十六條、第五十九條、第三十七條第二項、第七十四條第一款，判決如主文。
本案經檢察官楊仲萍到庭執行職務。
中　　　華　　　民　　　國　　　九十三　　　年　　　五　　　月　　十　　日
                                      臺灣臺北地方法院刑事第六庭
                                          審判長法　官  李英勇
                                                法  官  趙子榮
                                                法  官  曾正龍
右正本證明與原本無異。
如不服本判決，應於判決送達後十日內，向本院提出上訴狀。
                                                書記官  彭自青
中　　　華　　　民　　　國　　　九十三　　　年　　　六　　　月　　十　　日
附錄本案論罪科刑法條全文：
貪污治罪條例第六條
有下列行為之一者，處五年以上有期徒刑，得併科新臺幣三千萬元以下罰金：
一  意圖得利，抑留不發職務上應發之財物者。
二  募集款項或徵用土地、財物，從中舞弊者。
三  竊取或侵占職務上持有之非公用私有器材、財物者。
四  對於主管或監督之事務，明知違背法令，直接或間接圖自己或其他私人不法利益
    ，因而獲得利益者。
五  對於非主管或監督之事務，明知違背法令，利用職權機會或身分圖自己或其他私
    人不法利益，因而獲得利益者。
前項第一款至第三款之未遂犯罰之。
